臺灣臺北地方法院民事判決
110年度訴字第2302號
原      告  莊起鳴  
            莊起翔  
            陳時明  
            徐泉珍  
共同
訴訟代理人  余欽博律師
被      告  華僑俱樂部有限公司

法定代理人  黃大元  

訴訟代理人  蔡炳楠律師
            黃敏綺律師
上列當事人間請求損害賠償事件，本院於民國111年1月5日言詞
辯論終結，判決如下：
    主  文
一、被告應將門牌號碼臺北市○○路0段00號全部房屋全部騰空遷
    讓返還原告。
二、被告應自民國110年2月1日起至騰空遷讓返還第一項房屋之
    日止，於民國110年2月給付原告新臺幣18萬元，及自民國11
    0年3月起按月給付原告新臺幣54萬元，及自民國110年3月24
    日起至清償日止，按週年利率百分之五計算之利息。
三、原告其餘之訴駁回。　　
四、訴訟費用由被告負擔三分之二，餘由原告負擔。
五、本判決第一項於原告以新臺幣27萬2,366元為被告供擔保後
    ，得假執行。但被告如以新臺幣81萬7,000元為原告預供擔
    保，得免為假執行。
六、本判決第二項於原告以如附表所示金額為被告供擔保後，得
    假執行。但被告如以附表所示金額為原告預供擔保，得免為
    假執行。　　
七、原告其餘假執行之聲請駁回。　
    事實及理由
壹、程序方面:
    按訴狀送達後，原告不得將原訴變更或追加他訴；但請求之
    基礎事實同一、擴張或減縮應受判決事項之聲明、不甚礙被
    告之防禦及訴訟之終結者，不在此限，民事訴訟法第255條
    第1項第2、3、7款定有明文。次按不變更訴訟標的，而補充
    或更正事實上或法律上之陳述者，非為訴之變更或追加，民
    事訟法第256條亦有明文。查原告起訴就訴之聲明一被告應
    將系爭房屋騰空遷讓返還原告部分，本依民法第767條第1項
    所有物返還請求權及民法第455條租賃物返還請求權、兩造
    間租賃契約第5條第2項為請求，嗣以110年4月30日民事準備
    狀表示僅依租賃物返還請求權為之，經核原告上開變更，係
    減縮請求權基礎，而與原起訴請求基礎事實仍屬同一，與前
    揭規定相符，應予准許。
貳、實體方面：
一、原告主張略以：
(一)緣被告華僑倶樂部有限公司自民國108年1月1日起向原告莊
    起鳴、莊起翔、陳時明、徐泉珍等四人承租原告等四人共有
    坐落台北市○○區○○○○段000地號之門牌號碼臺北市○○路○段○○
    號之一、二、三全部房屋（註：目前門牌號碼已無之一、二
    、三之記載，參原證1，下稱系爭房屋），並簽訂如原證2之
    房屋租賃契約書乙份（下稱系爭租約）。依系爭租約第2條
    約定，租賃期間自108年1月1日起至109年12月31日止，依第
    3條約定每月租金新台幣（下同）540,000元，租金應於每月
    5日前以開立支票方式繳納。另系爭租約第2條後段及第7條
    第2項分別約定「雙方應於租期屆滿3個月前，確認是否續租
    。」及「乙方（即被告）於終止租約或租賃期滿不交還房屋
    ，自終止租約或租賃期滿之翌日起，乙方應每月支付按房租
    一倍計算之違約金。」。
(二)原告於系爭租約租期屆滿(109.12.31)前之109年8月31日，
    委請訴外人李巾幞律師依系爭租約第2條後段之約定，以(10
    9.8.31)淡水紅樹林郵局第000861號存證信函向被告為確認
    是否續租之通知（參原證3)。其後，兩造曾於109年11月16
    日見面商議是否續租之事宜，惟並未達成續租之協議。嗣原
    告又於109年12月9日以台北保安郵局第000203號存證信函向
    被告為確認是否續租之通知，請被告審酌檢附於該存證信函
    由原告撰擬之房屋租賃契約是否同意續約，倘兩造未能於10
    9年12月31日前完成續租契約之書面簽立及公證手續，則視
    為兩造未能達成續約協議，被告應依系爭租約於110年1月1
    日與原告辦理系爭房屋騰空遷讓交還等點交事宜（參原證4)
    。惟兩造至今既無達成任何續租協議，被告亦未將系爭房屋
    騰空遷讓點交返還原告。
(三)
 1、本件原告就台北市○○區○○○○段000地號之土地及其上建物（
    即系爭房屋）與台新國際商業銀行股份有限公司（下稱台新
    銀行）為信託登記(參附件1)，主要目的是因為要將系爭房
    屋辦理危老重建，由台新銀行協助辦理相關土地鑑界、複丈
    、合併、分割、抵押權設定及内容變更登記、建物滅失登記
    、建物所有權第一次登記、所有權移轉登記、建物追加設定
    抵押權等一切有關不動產登記事項（參原證6)，與系爭租賃
    物之返還及權利主張無關，系爭房屋之返還仍由出租人即原
    告等出面主張及辦理，並未將原告等出租人之地位隨同移轉
    予台新銀行，原告仍可依據租賃契約就系爭建物主張權利。
    因此，原告依民法第455條暨兩造簽訂之房屋租賃契約書（
    參原證2)第5條規定，請求被告返還系爭房屋予原告等人(見
    本院卷第104、105、302、303頁)。
 2、被告於系爭租約租期屆滿後仍繼續占用、使用系爭房屋，至
    今尚未騰空遷讓返還系爭房屋予原告，除屬無權占有外，更
    侵害原告使用、收益系爭不動產之權利，屬無法律上之原因
    而受利益，致原告受有相當於租金即每個月54萬元之損害。
    是以，原告援依民法第179條前段請求被告自110年1月1日起
    至騰空遷讓返還系爭房屋之日止，按月給付原告相當於租金
    之不當得利54萬元，並主張以被告已繳付之押租金90萬元抵
    充之。
 3、依系爭租約第7條約定請求被告自110年1月1日起至騰空遷讓返還系爭房屋之日止，按月給付原告違約金54萬元，並主張以被告已繳付之押租金90萬元抵充之。爰依民法第455條、系爭租約第5條、民法第179條前段、系爭租約第7條、民法第231條第1項、第233條第1項及第203條請求等語，並聲明：㈠被告應將門牌號碼臺北市○○路0段00號全部房屋全部騰空遷讓返還原告;㈡被告應自民國110年1月1日起至騰空遷讓返還第一項房屋之日止，於民國110年1月給付原告新臺幣18萬元，及自110年2月1日起至清償日止按週年利率5%計算之利息；並自民國110年2月起按月給付原告新臺幣108萬元，及自每期清償期屆至之翌日起至清償日止按週年利率5%計算之利息;㈢原告願供擔保，請准予宣告假執行。
二、被告辯解略以：
 1、緣華僑大舞廳之經營自被告法定代理人之父親擔任華僑倶樂
    部有限公司負責人以來，即係由被告華僑倶樂部有限公司委
    託第三人經營，惟因華僑大舞廳所在之不動產（即系爭房屋
    ）為原告等人所共有，故由被告先出面與原告等共有人承租
    ，二年一期，但租金全數係由實際經營者每年開票給付，被
    告並未賺取任何價差，此一經營模式，已有數十年之久，均
    未曾改變。
 2、在前開經營模式下，原雙方應於109年12底前進行新一期租
    賃契約簽署，惟原告等人於年前突來信表示因前開不動產即
    將進行都更無法再簽署二年一期之租約，僅能同意附有條件
    之短期租約。因租賃期間長短及條件乃實際經營者是否繼續
    經營之重要考量事項，被告在接獲原告通知後隨即轉達此一
    重要訊息予華僑舞廳實際經營人趙晉偉先生及連帶保證人鄭
    秀娟女士，渠等二人表示將會進一步與房東協商，並且會在
    新年度（110年）持續支付租金，至談妥新租賃條件。詎料
    ，被告近日收受房東即原告莊起鳴等人向鈞院提起遷讓房屋
    訴訟之開庭通知，始知悉華僑舞廳經營者趙晉偉先生及連帶
    保證人鄭秀娟女士，尚未與承租人達成共識，且自110年起
    即未給付租金。
 3、本件原告已自承將系爭建物及土地所有權信託予台新銀行，
    並於109.09.22完成所有權移轉登記，依據民法425條規定，
    租賃契約應存在於台新銀行與被告間，原告既然已非租賃契
    約當事人，提起本件訴訟，當事人顯然不適格。又原告既非
    系爭土地及建物所有權人，在請求不當得利要件構成要件中
    ，所受損害之人並非出租人，而應為所有權人，原告顯然無
    法以出租人身分主張不當得利。況依據土地法97條規定：『
    城市地方房屋之租金，以不超過土地及其建築物申報總價年
    息百分之十為限。』本件原告請求相當於租金之不當得利自
    應受前開條件限制。
 4、被告並非實際占有使用系爭建物之人，實際占有使用者為實
    際經營者趙晉偉先生及連帶保證人鄭秀娟女士，渠等與被告
    間之委託經營合約亦於109年底屆至，原告主張被告受有不
    當得利，顯非事實。
 5、兩造租賃契約第七條約定「乙方於終止租約或租賃期滿不交
    還房屋，自終止租約或租赁期滿之翌日起，乙方應每月支付
    按房租一倍計算之違約金。」所謂違約金如未特別約定則屬
    損害賠償預定性質，原告主張除不當得利外，另按月請求懲
    罰性違約金54萬元，顯已雙重得利。又本件被告實際上並未
    占有使用系爭租賃物，且兩造約定之租金明顯高於當地市場
    行情甚多（詳被證1)，原告請求每月54萬元之違約金，顯屬
    過高，應予酌減等語。並聲明：㈠原告之訴駁回;㈡如受不利
    判決，願供擔保請求免為假執行。
三、兩造不爭執事項(見本院卷第312、313頁)：
 1、被告自108 年1 月1日起向原告莊起鳴、莊起翔、陳時明、徐泉珍等四人承租原告等四人共有門牌號碼臺北市○○路○段○○號之一、二、三全部之房屋（目前已無之一、二、三之記載），並簽訂系爭租約。
 2、依系爭租約第2條約定，租賃期間自108年1月1日起至109年1
    2月31日止，依第3條每月租金540,000元，租金應於每月5日
    前以開立支票方式繳納。
 3、系爭租約第2條後段及第7條第2項分別約定「雙方應於租期
    屆滿3個月前，確認是否續租。」及「乙方（即被告）於終
    止租約或租賃期滿不交還房屋，自終止租約或租賃期滿之翌
    日起，乙方應每月支付按房租一倍計算之違約金。」。
 4、原告於系爭租約租期屆滿(109.12.31)前之109年8月31日，
    委請訴外人李巾幞律師依系爭租約第2條後段之約定，以(10
    9.8.31)淡水紅樹林郵局第000861號存證信函向被告為確認
    是否續租之通知（原證3)。
 5、原告於109年12月9日以台北保安郵局第000203號存證信函向
    被告為確認是否續租之通知，請被告審酌檢附於該存證信函
    由原告撰擬之房屋租賃契約是否同意續約，倘兩造未能於10
    9年12月31日前完成續租契約之書面簽立及公證手續，則視
    為兩造未能達成續約協議，被告應依系爭租約於110年1月1
    日與原告辦理系爭房屋騰空遷讓交還等點交事宜（原證4)。
 6、兩造迄未達成何續租協議。
 7、被告迄未將系爭房屋騰空依約點交返還原告。
四、得心證之理由:
    原告主張其等雖將系爭房屋依信託契約登記移轉予台新銀行
    ，然主要目的是因為要將系爭房屋辦理危老重建，而由台新
    銀行協助辦理相關事宜，原告與台新銀行並無一併移轉出租
    人地位之合意，且系爭租約業因租賃期間屆滿而終止，依系
    爭租約租賃物返還請求權法律關係，請求被告應將系爭房屋
    遷讓返還原告，且被告應自110年1月1日起至返還系爭房屋
    予原告之日止，按月給付相當於租金之不當得利54萬元及依
    系爭租約第7條第2項約定，按月給付違約金54萬元，及法定
    遲延利息等語。則為被告所均否認，並以前詞置辯。是本件
    應審究之爭點厥為：㈠、原告依民法第455條租賃物返還請求
    權、系爭租約第5條第2項，請求被告返還系爭房屋，有無理
    由？㈡、原告請求被告自110年1月1日起至返還系爭房屋之日
    止，按月給付相當於租金之不當得利54萬元及法定遲延利息
    ，有無理由?㈢、原告依系爭租約第7條第2項約定，請求被告
    按月給付違約金54萬元及法定遲延利息，有無理由?以下論
    述之:
㈠、原告依民法第455條租賃物返還請求權、系爭租約第5條，請
    求被告返還系爭房屋，為有理由:
 1、原告莊起鳴、莊起翔、陳時明、徐泉珍等四人共有系爭房屋
    ，且被告自108年1月1日起向原告等四人承租系爭房屋，並
    簽訂系爭租約，並約定租賃期間自108年1月1日起至109年12
    月31日止，每月租金540,000元等情，為兩造所不爭執，並
    有房屋租賃契約書、109年房屋稅繳款書、建物登記第一類
    謄本等在卷可稽，堪信屬實。被告固以原告於系爭房屋出租
    被告後，將系爭建物及土地所有權信託予台新銀行，並於10
    9年9月22日完成所有權移轉登記，依民法第425條應認原告
    已非系爭租賃契約當事人云云，惟按原出租人於租賃物交付
    後，將其所有權讓與第三人時，依民法第425條之規定，其
    租賃契約對於受讓人繼續存在，受讓人固繼受原出租人行使
    或負擔由租賃契約所生之權利或義務，惟出租人不以租賃物
    之所有權人為限，倘原出租人與受讓人間就租賃物之讓與，
    有不隨同出租人之地位移轉於受讓人之合意，原出租人於讓
    與之後，仍得以出租人名義向承租人收取租金（最高法院10
    0年度台上字第2166號裁判要旨參照），查本件原告雖將系
    爭房屋移轉登記予台新銀行，然依原告與台新銀行間109年9
    月17日信託契約書文頭所載:「緣甲(台新建築經理股份有限
    公司，下稱台新建築公司)、乙方(即原告等四人)就座落於
    臺北市○○區○○段○○段000地號等一筆土地簽訂委託建築經理
    契約書，合作進行開發所為之專案（下稱「本專案」），以
    預售屋買賣定型化契約方式進行預售屋銷售，並與預售屋承
    購戶（下稱「買方」）簽訂買賣契約。委託人茲委託丙方為
    本專案興建資金、土地及建物（包含在建工程）之受託人，
    由丙方(即台新銀行)執行信託管理，於信託存續期間按信託
    契約之約定管理土地並進行資金控管，按工程進度專款專用
    。…」等文字，已開宗明義本件信託契約，係為系爭房屋所
    在基地之合作開發，以進行預售屋之銷售;且依該契約第一
    條信託目的:「一、本契約之信託目的係為確保興建資金於
    信託存續期間，依本契約之約定專款專用以確保受益人權益
    ，由委託人將本契約第三條第一項所定信託財產信託予丙方
    ，由丙方擔任受託人執行信託管理以使本專案順利興建完工
    ，並符合預售屋買賣定型化契約履約擔保機制有關不動產開
    發信託之規定。」及第三條信託財產中，明列系爭房屋為信
    託財產等節觀之，是原告所稱本件信託登記係為辦理系爭房
    屋危老重建等語，顯屬有據，已堪憑採。且觀諸該信託契約
    全文，除未就系爭租約有何具體約定外，並於第六條信託財
    產管理及運用明確約定:「本契約信託財產之管理運用方法
    為特定單獨管理運用，丙方對信託財產之運用、處分及各項
    權利之行使，不具有運用決定權，全體委託人(即原告等四
    人)同意授權乙方之徐泉珍或莊起翔依合於法令規定、契約
    （包括但不限於委託建築經理契約書、授信合約等）約定及
    信託目的範圍内指示之營運範圍或方法，出具書面指示書指
    示丙方妥善管理或處分信託財產。」等節，亦有該信託契約
    在卷可按(本院卷第252頁)，復參以台新銀行110年6月11日
    函中亦稱，上開信託契約書係委託人即原告等四人為辦理危
    險老舊建物之重建而與該行簽訂之信託契約書，並將臺北市
    ○○區○○○○段000地號及其上建物門牌號碼臺北市○○路○段00號
    信託登記予該行，並稱該行對信託財產不具有運用決定權等
    語(本院卷第247頁)，並有110年5月18日台新銀行出具之聲
    明、同意暨授權書可證，則原告與台新銀行間就系爭房屋所
    為系爭登記之真意在使原告等四人保留系爭房屋實質所有權
    人及出租人之地位乙節，應堪認定。被告所辯系爭租約依民
    法第425條規定存在於伊與台新銀行之間，而與原告間無租
    賃關係存在云云，即無可取。
 2、被告固又辯以其系將華僑大舞廰委託第三人經營，係由被告
    出面與原告承租系爭房屋，被告並未賺取差價，且非實際占
    有使用系爭房屋之人云云。查，依被告與訴外人趙晉偉所簽
    訂之委任經營契約書第一條所載:「甲方(即被告)委任授權
    乙方(即訴外人)經營華僑倶樂部大舞廳，期限自民國（下同
    ）108年1月1日起至109年12月31日止。…」(本院卷第141頁)
    ，及該委託經營契約書並無就系爭租約有約定轉租等情觀之
    ，該訴外人就系爭房屋至多屬受被告指示而為輔助占有之人
    ，故本件被告就系爭房屋，基於承租人之地位，仍為直接占
    有人，是被告於系爭租約已因租期屆滿而消滅，已無占有使
    用系爭房屋之正當權源，自屬無權占有系爭房屋，被告以其
    非實際占有人為由，否認其無權占有之情，洵非可採。
 3、又承租人於租賃關係終止後，應返還租賃物，民法第455條
    前段定有明文。再參據系爭租約第5條約定：「3、乙方(即
    被告)於租賃期滿應即將房屋遷讓交還，不得向甲方(即原告
    )請求遷移費或任何費用。」。基上，原告依租賃物返還請
    求權法律關係，訴請被告返還其無權占有之系爭租賃物，揆
    諸前揭規定，被告自應依民法第455條規定、系爭租約第5條
    第3項約定騰空遷讓返還系爭租賃物予原告。
㈡、原告請求被告自110年1月1日起至返還系爭房屋之日止，按月
    給付相當於租金之不當得利54萬元及法定遲延利息，並以被
    告已繳付原告之押租金90萬元抵充，為有理由:
 1、按無法律上之原因而受利益，致他人受損害者，應返還其利
    益。民法第179條前段亦定有明文。又依不當得利之法則請
    求返還不當得利，以無法律上之原因而受利益，致他人受有
    損害為其條件，故其得請求返還之範圍，應以對方所受之利
    益為限，非以請求人所受損害若干為準，無權占有他人土地
    ，可以獲得相當於租金之利益為社會通常之觀念（最高法院
    61年台上字第1695號判例參照）。又所謂相當於租金之利益
    ，係指因其本質上並非合法契約下所稱之租金，而僅係因占
    有人使用收益之結果，致所有人無法將之出租而收取租金，
    形同占有人受有相當於租金之利益，所有人則受有相當於租
    金之損害，故於認定占有人應返還之利益時，得以若占有人
    以承租方式占有使用時所應支出之租金為依據，則此項相當
    租金利益之認定，自可參酌原先出租時之租金額，而不受法
    定租金額之限制（臺灣高等法院99年上字第484號判決參照
    ）。又按土地法第97條之立法意旨為「城巿房屋供不應求，
    為防止房屋所有權人乘機哄抬租金，造成居住問題，特設本
    條限制房屋租金之最高額，超出部分得由政府強制減定之，
    以保護承租人。」，是土地法第97條限制房屋租金之立法政
    策係基於居住乃人民生存之基本條件，為生存權之內涵，現
    代福利國家應滿足人民居住之需求，而立法當時之我國經濟
    環境，城巿房屋供不應求，為保護經濟上弱者之承租人，使
    其能取得適當之居住空間，以避免造成居住問題，則該條之
    規定，應僅限於城巿地方供住宅使用之房屋，始有其適用。
    至營業用房屋，承租人用以營業獲取利潤，並非供居住安身
    ，即與人民安居之基本需求及生存權之保障無涉，自無立法
    介入加以限制之必要。故土地法第97條所指房屋，應解為不
    包括供營業使用之房屋，以兼顧租賃雙方之利益，契合本條
    之立法本旨，最高法院92年度台簡上字第20號判決要旨可供
    參照。
 2、查兩造就系爭房屋簽訂系爭租約，約定租賃期間自108年1月1日起至109年12月31日止，每月租金54萬元等情，已如上述。被告固以本件原告請求相當於租金之不當得利，應受土地法第97條第1項規定，城市地方房屋之租金，以不過土地及其建築物申報總價額年息10%為限云云，然系爭房屋係作為經營華僑俱樂部大舞廳使用，為被告自承在卷，且於109年房屋稅繳款書，亦以非住家之營業使用為課稅之依據，有房屋稅繳款書在卷可稽（見本院卷第43頁)，足認系爭房屋係作為營業使用，依前開說明，並無土地法第97條之適用，被告此部分所辯，尚無足取。且原告雖依信託關係將系爭房屋登記與台新銀行，然其等間之真意在使原告等四人保留系爭房屋實質所有權人及出租人之地位乙節，已如上述，從而，系爭租約已因租期屆滿而消滅，被告已無占有使用系爭房屋之正當權源，而屬無權占有系爭房屋，已如前述，則其獲有相當於租金之不當得利，並致原告受有損害，堪可認定，是原告主張被告應自110年1月1日起至騰空遷讓返還系爭房屋之日止，按月給付原告相當於租金之不當得利54萬元，為有理由。至被告以原告非系爭房屋之所有權人為由，認為原告不得主張不當得利云云，惟不當得利返還請求權並未要求請求權人為所有人、或以其所有權受侵害為要件，被告此部分所辯容有誤會，附此敘明。
 3、又押租金之主要目的在於擔保承租人履行租賃債務，故租賃
    關係消滅後，承租人如有欠租或其他債務不履行時，其所交
    付之押租金，發生當然抵充之效力。而於抵充後，猶有餘額
    ，始生返還押租金之問題（最高法院87年度台上字第163號
    判決見解參照），是原告主張本件以其收受被告給付之90萬
    元押租金抵充被告上開相當於租金之不當得利，亦應准許。
    惟因原告請求被告給付違約金之部分為無理由(詳見四、㈢)
    ，基此，本件原告主張被告應自民國110年2月1日起至騰空
    遷讓返還系爭房屋之日止，於民國110年2月給付原告新臺幣
    18萬元，及自民國110年3月起按月給付原告新臺幣54萬元，
    及法定遲延利息(如下述)，為有理由。(計算式:90萬元押租
    金-110年1月之不當得利54萬元-110年2月不當得利36萬元=1
    10年2月不當得利餘額:18萬元)
 4、又按給付無確定期限者，債務人於債權人得請求給付時，經
    其催告而未為給付，自受催告時起，負遲延責任。其經債權
    人起訴而送達訴狀，或依督促程序送達支付命令，或為其他
    相類之行為者，與催告有同一之效力；遲延之債務，以支付
    金錢為標的者，債權人得請求依法定利率計算之遲延利息；
    應付利息之債務，其利率未經約定，亦無法律可據者，週年
    利率為5％，民法第229條第2項、第233條第1項前段及第203
    條分別定有明文。查原告對於被告上開請求，係屬給付未有
    確定期限之金錢債權，揆諸前揭規定，原告本得請求被告自
    起訴狀繕本送達翌日即110年3月24日（見本院卷第71頁）起
    至清償日止，按週年利率5％之遲延利息。至原告起訴請求被
    告應自民國110年1月1日起至騰空遷讓返還第一項房屋之日
    止，於民國110年1月給付原告新臺幣18萬元，及自110年2月
    1日起至清償日止按週年利率5%計算之利息，並自民國110年
    2月起按月給付原告新臺幣108萬元，及自每期清償期屆至之
    翌日起至清償日止按週年利率5%計算之利息，逾上開說明部
    分，即有未合。
㈢、原告依系爭租約第7條第2項約定，請求被告按月給付違約金5
    4萬元及法定遲延利息，為無理由:　　 
 1、按當事人得約定債務人於債務不履行時，應支付違約金；違
    約金，除當事人另有訂定外，視為因不履行而生損害之賠償
    總額，民法第250條第1項、第2項前段定有明文。又違約金
    有損害賠償性違約金及懲罰性違約金，其效力各自不同。前
    者以違約金作為債務不履行所生損害之賠償總額。後者以強
    制債務之履行為目的，確保債權效力所定之強制罰，於債務
    不履行時，債權人除得請求支付違約金外，並得請求履行債
    務，或不履行之損害賠償。當事人約定之違約金究屬何者，
    應依當事人之意思定之。如無從依當事人之意思認定違約金
    之種類，則依民法第250條規定，視為損害賠償性違約金（
    最高法院86年度臺上字第1620號判決意旨參照）。
 2、查系爭租約第7條第2項約定「乙方（即被告）於終止租約或
    租賃期滿不交還房屋，自終止租約或租賃期滿之翌日起，乙
    方應每月支付按房租一倍計算之違約金。」(本院卷第19頁)
　　，依契約文義並未明示究屬損害賠償性或懲罰性違約金，而
    原告固主張該條約定係屬懲罰性質，然為被告所否認，且依
    兩造之約定，違約金之計算亦與月租金同額，衡情，尚與一
    般房屋租賃契約關係中，常見之承租人欠租之債務不履行責
    任，以租金為其主要之損害賠償範圍相符，且原告復未提出
    何有利於己之事證，以實其說，依民事訴訟法第277條規定
    ，應認其未盡舉證之責，從而，本件既無從依當事人之意思
    認定違約金之種類，則依民法第250條規定，即視為損害賠
    償性違約金。再者，本件被告於系爭租約已因租期屆滿而消
    滅，仍無權占有系爭房屋，而獲有相當於租金之不當得利，
    並致原告受有損害，已如上述，原告既已基於不當得利之法
    律關係，就此部分損害請求被告給付而受有填補，且原告復
    未舉證其就被告上揭違約行為，尚有何其他財產上之損害，
    則原告就此同一損害，自不得再為重複之請求，應認原告此
    部分請求，為無理由，利息部分，亦失所附麗。
五、綜上所述，原告依民法第455條及系爭租約第5條約定，請求
    被告返還系爭房屋予原告等四人及依民法第179條前段規定
    ，請求被告自民國110年2月1日起至騰空遷讓返還系爭房屋
    之日止，於民國110年2月給付原告新臺幣18萬元，及自民國
    110年3月起按月給付原告新臺幣54萬元，及自民國110年3月
    24日起至清償日止，按週年利率5％計算之利息為有理由，應
    予准許;逾此部分請求為無理由，不應准許。兩造陳明願供
    擔保，聲請宣告假執行或免為假執行，經核原告勝訴部分，
    合於法律規定，爰分別酌定相當之擔保金額准許之;至原告
    敗訴部分，其假執行之聲請已失所附麗，應併予駁回。
六、本件事證已臻明確，兩造其餘攻擊防禦方法及所提證據，經
    本院斟酌後，認與判決結果不生影響，爰不予以一一論述，
    附此敘明。　　
七、訴訟費用負擔之依據:民事訴訟法第79條、第390條第2項、
    第392條第2項。
　　
中　　華　　民　　國　111　　年　　2　　月　　25　　日
                  民事第二庭      法　官  蒲心智
以上正本係照原本作成。
如對本判決上訴，須於判決送達後20日內向本院提出上訴狀。如
委任律師提起上訴者，應一併繳納上訴審裁判費。　　　　　　
　　　
中　　華　　民　　國　　111 　年　　2 　　月　　25　　日
                                  書記官  潘惠敏

附表(新臺幣/元)
期別/本金 原告每期以下列金額為被告供擔保後，得假執行 被告如每期以下列金額為原告預供擔保，得免為假執行 民國110年2月給付原告新臺幣18萬元 6萬元 18萬元 自民國110年3月起按月給付原告新臺幣54萬元 18萬元/期 54萬元/期